【裁判字號】    99,監宣,7
【裁判日期】    990628
【裁判案由】    監護宣告
【裁判全文】
臺灣桃園地方法院民事裁定               99年度監宣字第7號
聲  請  人  乙○○○即選定監.
相  對  人  甲○○(即受監護宣.
關  係  人  丙○○（即指定會同開具財產清冊之人）
上列聲請人對於相對人聲請宣告禁治產事件，本院裁定如下：
    主  文
宣告甲○○（女；民國○○年○○月○○日生；身分證統一編號：Ｚ000
000000號）為受監護宣告之人。
選定乙○○○（女；民國○○年○○月○○日生；身分證統一編號：Ｚ0
00000000號）為受監護宣告人之監護人。
指定丙○○（女；民國○○年○○月○ 日生；身分證統一編號：Ｚ000
000000號）為會同開具財產清冊之人。
聲請程序費用新臺幣壹仟元由受監護宣告人負擔。
    理  由
一、本件聲請意旨略以：聲請人為相對人之母親，相對人因源發
    於兒童期之精神病，極度智能不足，已至不能為意思表示或
    受意思表示，或不能辨視其意思表示效果之程度，為此依民
    法第14條、民事訴訟法第597 條第1 項之規定，聲請准對相
    對人為監護宣告。
二、關於宣告相對人為受監護宣告人部分：
(一)按「對於因精神障礙或其他心智缺陷，致不能為意思表示或
    受意思表示，或不能辨識其意思表示之效果者，法院得因本
    人、配偶、四親等內之親屬、最近一年有同居事實之其他親
    屬、檢察官、主管機關或社會福利機構之聲請，為監護之宣
    告。」，民法第14條第1 項定有明文。
(二)本院於鑑定機關即行政院衛生署桃園療養院所屬精神鑑定醫
    師陳炯旭前，訊問勘驗相對人，經法官詢問相對人姓名等問
    題，相對人均不理睬、不予回答，聲請人當場則表示：相對
    人可聽得懂簡單的話語，但對於陌生人完全不理睬，如是家
    人則只會轉頭看你，但亦是不說話等語，有本院99年3 月2
    日勘驗訊問筆錄1 份在卷可憑。而據鑑定人提出之鑑定報告
    ，略以：徐員為重度以上智能不足之個案，目前日常生活需
    家人協助，其經濟活動能力及社會活動能力皆有所缺失，其
    已致為意思表示、受意思表示、或辨識意思表示效果能力達
    不能之程度，過去徐員雖然曾經接受啟智學校之教育，但由
    目前之情形看來，徐員學習而改善之效果極其有限，無未來
    回復之可能。等語有該院99年6 月1 日桃療醫字第09900034
    3 號函暨所附精神鑑定報告書在卷可參。本院審酌相對人之
    心智上缺陷情形，既已達不能為意思表示或受意思表示或不
    能辨識其意思表示之效果的程度，自應依法對相對人為監護
    之宣告。
三、關於指定受監護宣告人之監護人及會同開具財產清冊之人部
    分：
(一)按「法院為監護之宣告時，應依職權就配偶、四親等內之親
    屬、最近一年有同居事實之其他親屬、主管機關、社會福利
    機構或其他適當之人選定一人或數人為監護人，並同時指定
    會同開具財產清冊之人。」；「法院為前項選定及指定前，
    得命主管機關或社會福利機構進行訪視，提出調查報告及建
    議。監護之聲請人或利害關係人亦得提出相關資料或證據，
    供法院斟酌。」；「法院選定監護人時，應依受監護宣告之
    人之最佳利益，優先考量受監護宣告之人之意見，審酌一切
    情狀，並注意下列事項：一、受監護宣告之人之身心狀態與
    生活及財產狀況。二、受監護宣告之人與其配偶、子女或其
    他共同生活之人間之情感狀況。三、監護人之職業、經歷、
    意見及其與受監護宣告之人之利害關係。四、法人為監護人
    時，其事業之種類與內容，法人及其代表人與受監護宣告之
    人之利害關係。」，民法第1111條第1 項、第2 項、第1111
    條之1 分別定有明文。
(二)經本院囑請桃園縣政府對聲請人等進行訪視，訪視報告略以
    ：聲請人育有5 女2 子，長子已過世，相對人為五女，領有
    智能障礙極重度手冊。相對人基本生活作息可以自理，但細
    部的工作需他人協助，據聲請人所述，相對人於98年6 月高
    中畢業後，就未繼續升學，每天都是由聲請人與相對人之姐
    姐在照顧其起居生活，聲請人為相對人之主要照顧者，目前
    相對人領有身障生活補助每月新臺幣4000元。相對人之其他
    姐姐對於由聲請人擔任監護人、及由相對人之三姐擔任會同
    開具財產清冊之人並無意見等語，有桃園縣政府會處社會工
    作及救助科監護宣告訪視報告在卷可稽。本院考量聲請人係
    相對人母，為相對人之實際照顧者，而相對人之兄弟姐妹均
    同意由聲請人擔任相對人之監護人，是堪認由聲請人擔任相
    對人之監護人，應屬符合受監護宣告人之最佳利益，爰依前
    揭規定選定聲請人為相對人之監護人。又關係人為相對人之
    姐，現與相對人及聲請人同住，為合適之會同開具財產清冊
    之人選，併依前揭規定指定其為會同開具財產清冊之人。
(三)本件經本院選定之監護人，應依民法第1112條規定，負責護
    養療治受監護宣告人之身體。又依民法第1113條準用同法第
    1099條、第1100條、第1101條、第1102之規定，於監護開始
    時，監護人對於受監護宣告人之財產，應會同本院指定之會
    同開具財產清冊之人，於二個月內開具財產清冊並陳報法院
    ；監護人應以善良管理人之注意執行監護職務；監護人對於
    受監護人之財產，非為受監護人之利益，不得使用、代為或
    同意處分；監護人為代理受監護人購置或處分不動產、或代
    理受監護人就供其居住之建築物或其基地出租、供他人使用
    或終止租賃之行為，非經法院許可，不生效力；監護人不得
    以受監護人之財產為投資（但購買公債、國庫券、中央銀行
    儲蓄券、金融債券、可轉讓定期存單、金融機構承兌匯票或
    保證商業本票，不在此限）；監護人不得受讓受監護人之財
    產，附此敘明。
四、依民事訴訟法第608 條第1 項，裁定如主文。
中    華    民    國    99    年    6     月    28    日
                          家事法庭法  官  林曉芳
上列正本證明與原本無異。
本裁定就對相對人之監護宣告部分不得抗告；另就其餘有關選定
監護人及指定會同開具財產清冊之人部分如有不服，應於本裁定
送達後10日內向本院提出抗告狀。
中    華    民    國    99    年    6     月    28    日
                                  書記官  邱仕瀧

司法院資訊處製作；財團法人民間司法改革基金會備份。
